臺灣桃園地方法院刑事判決　　　　　　　100年度易字第750號
公　訴　人　臺灣桃園地方法院檢察署檢察官
被　　　告　吳鎮
上列被告因竊盜案件，經檢察官提起公訴（100 年度撤緩偵字第
68號），本院判決如下：
    主  文
吳鎮攜帶兇器竊盜，累犯，處有期徒刑月又拾日，如易科罰金
，以新臺幣壹仟元折算壹日，扣案鎚子貳支及鑿子壹支均沒收。
    事  實
一、吳鎮前於民國94年間，因竊盜案件，經臺灣雲林地方法院於
    95年1 月23日以94年度易字第556 號判決判處有期徒刑9 月
    ，於同年5 月4 日確定，於96年5 月21日縮刑期滿執行完畢
    畢。竟吳鎮猶不知悔改，於99年5 月16日上午7 時40分許，
    行經雲林縣四湖鄉崙北村溪崙42溪分3 號電桿前，見臺灣電
    力股份有限公司所有之鍍鋅鋼絞線及支線標示管連接於電桿
    上之1 端脫落，認有機可趁，竟起意圖為自己不法之所有之
    攜帶兇器竊盜犯意，持客觀上足對人之生命、身體、安全構
    成威脅，具有危險性之兇器鎚子2 支及鑿子1 支，將鍍鋅鋼
    絞線上之拉線礙子敲破（涉犯毀損罪嫌部分未經告訴及起訴
    ），並將連接於地面1 端之鍍鋅鋼絞線鑿斷而竊取鍍鋅鋼絞
    線及支線標示管得手，雖經目擊路人阻止仍逕自離去，欲將
    之載往資源回收場變賣時，為警據報循線查獲，並通知臺灣
    電力股份有限公司線路裝修員呂藝盛前來處理，始因此得悉
    前情。
二、案經雲林縣警察局臺西分局報告臺灣雲林地方法院檢察署呈
    請臺灣高等法院檢察署檢察長令轉臺灣桃園地方法院檢察署
    檢察官偵查起訴。
    理  由
一、按被告以外之人於審判外之言詞或書面陳述，除法律有規定
    者外，不得作為證據。惟被告以外之人於偵查中向檢察官所
    為之陳述，除顯有不可信之情況者外，得為證據。被告以外
    之人於審判外之陳述，經當事人於審判程序同意作為證據，
    法院審酌該言詞陳述或書面陳述作成時之情況，認為適當者
    ，亦得為證據。當事人、代理人或辯護人於法院調查證據時
    ，知有第159 條第1 項不得為證據之情形，而未於言詞辯論
    終結前聲明異議者，視為有前項之同意，刑事訴訟法第159
    條第1 項、第159 條之1 第2 項、第159 條之5 定有明文。
    查卷附據以認定被告犯罪事實有無之屬傳聞證據之證據能力
    ，除證人呂藝盛之證述者外，當事人於本院審判中均同意作
    為證據，本院審酌各該證據查無有何違反法定程序取得之情
    形，亦無顯有不可信與不得作為證據等情，因認為適當，故
    均有證據能力。再者，證人呂藝盛於偵查中向檢察官所為之
    證述部分，固屬傳聞證據，然現階段刑事訴訟法規定檢察官
    代表國家偵查犯罪、實施公訴，依法其有訊問被告、證人及
    鑑定人之權，證人、鑑定人且須具結，檢察官偵查中向被告
    以外之人所取得之陳述，原則上均能遵守法律規定，不致違
    法取供，其可信度極高，是以，刑事訴訟法於92年2 月6 日
    修正時，即為兼顧理論與實務，以該法第159 條之1 第2 項
    規定，除顯有不可信之情況者外，得為證據，本院審酌證人
    於檢察官訊問時，經檢察官諭知證人有具結之義務及偽證之
    處罰並命朗讀結文具結擔保其證言之真實性後，以證人身分
    於檢察官面前完整、連續陳述經歷，且查無違法取證之瑕疵
    存在，是非出於顯有不可信之情況，依刑事訴訟法第159 條
    之1 第2 項之規定，自得為證據，合先敘明。
二、訊據被告吳鎮固不否認有於前開時、地，見臺灣電力股份有
    限公司所有之鍍鏈鋼線及支線標示管連接於電桿1 端上脫落
    ，持其鎚子及鑿子，將鍍鋅鋼絞線外覆拉線礙子敲破，並將
    鍍鋅鋼絞線連接於地面1 端之鑿斷而取得鍍鋅鋼絞線及支線
    標示管並離去之事實，然矢口否認有何竊盜犯行，辯稱：我
    只是看電線沒人要所以鑿斷撿走，我是撿不是偷云云。經查
    ，前開犯罪事實，業據被告於本院審理時自承：「（要拿本
    案鐵線的時候是否就是用這個鐵鎚跟鑿子把鐵線弄斷拿走的
    ？）是我用的，那個鐵線有1 邊掉在地上，那邊有1個 圓圓
    的環，我從用鐵鎚從那裡把它敲斷」，「（【提示偵查卷第
    13頁下方照片】在地上這個圓形的鐵線有被人切斷，有缺口
    ，是不是你鑿斷的？）對，我敲斷的」，「（對於呂藝盛於
    偵查中所為之證述有何意見？【提示並告以要旨】）這條電
    線本來就是掉下來，它掉下來我把它拉到路邊，他算是本來
    就掉下來在路邊這樣，我本來就是撿一些破銅爛鐵的，我從
    那裡經過，我有看到，我要下來撿，那邊有個年輕人來，把
    我攔下來，叫我不要撿，我說那我不要撿，他不讓我走，說
    這條鐵線叫我拿走」，「（什麼意思？）他不讓我走，我說
    要不然我以後不要來這邊撿，我要走，他說不行」，「（那
    然後呢？）因為那邊圍很多人，那個年輕人說不讓我走，我
    說因為我住在隔壁莊而已，就說讓我走這樣，那時候被抓到
    ，2 條我要拿走，他就不讓我走」（本院卷第25頁背面至第
    26頁）；於本院行準備程序時自承：那個電線有1 邊沒有連
    著，有1 邊有連著，它連著那邊的電線是穿過圓圓的地方，
    1 邊有生鏽，另外1 邊沒有，我用鐵鎚去敲沒有生鏽的那邊
    （本院卷第15頁背面），於偵查時供稱：「（從警察去現場
    拍照發現鍍鋅鋼絞線被鑿子鑿段後遺留1 小段在地上，是你
    將鍍鋅鋼絞線鑿斷的嗎？）是」（偵查卷第31頁）等語，徵
    之證人呂藝盛於偵查時證稱：我現場時就看到鍍鋅鋼絞線遭
    敲斷，贓物認領保管單上載之拉線礙子，作用是在絕緣電力
    ，因為要敲破拉線礙子，鍍鋅鋼絞線才拿的出來等語（偵查
    卷第32頁），堪認被告係持鎚子及鑿子，將鍍鋅鋼絞線外覆
    拉線礙子敲破並將鍍鋅鋼絞線連接於地面1 端鑿斷方式，竊
    盜鍍鋅鋼絞線及支線標示管之事實，此外，並有現場照片4
    張及鎚子2 支及鑿子1 支扣案可證，考以扣案之槌子及鑿子
    質地堅硬，以之朝人敲或刺擊，自有傷及人體、危害人命，
    客觀上對人身安全顯然構成威脅，要屬兇器無誤。訊據被告
    固以前情置辯，然以由鍍鋅鋼絞線及支線標示管1 端連接於
    地面端，仍在為物主支配管領之下，並無將之拋棄之意，是
    前揭各物非屬遺失物或其他離本人所持有之物，甚屬顯然，
    質之被告於本院審理時稱：「（你這樣算撿嗎？撿是別人丟
    在旁邊的東西，他不要了，這東西是掉下來而已，另外1 邊
    還跟那個鐵環勾在一起、粘在一起，並沒有脫落，你還拿工
    具把那個鐵環鑿斷，這個東西是人家不要、讓你撿的東西嗎
    ？）我不知道啊」，「（這樣你家的鐵窗，翹1 邊起來，其
    他都附著在牆壁上，我拿鐵槌跟鑿子將另外1 邊撬起來，整
    個拿走，這我也是撿嗎？）這不是撿的」，「（為何這不是
    撿的？）那附著在別人的家裡」，「（那電線也是人家的東
    西，只是1 邊脫落，另外1 邊還綁好好的，也沒有脫落，還
    有鑿還要剪，為何你這就是撿，鐵窗不是撿？）我也知道我
    不對，希望法官可以給我重新的機會，我年紀大了」等語（
    本院卷第27頁至第28頁），顯然亦知所述無理，從而，被告
    所辯無非犯後卸責之詞，非可採取。末被告雖仍聲請傳喚阻
    止其離去之目擊路人，然迄今未具體表明聲請其所欲傳喚之
    證人姓名、性別、住居所等項人別資料，核此項證據方法亦
    與被告竊行待證事實欠缺關聯性，是依法實無庸傳喚，附此
    指明。綜上所述，本件事證明確，被告竊盜犯行洵堪認定，
    應依法論科。
三、查被告行為後，刑法第321 條業於100 年1 月26日修正公布
    ，並於同年月28日生效施行。又刑法第321 條第1 項第3 款
    之構成要件本身於此次雖未經修正，惟其法定刑由「6 月以
    上5 年以下有期徒刑」，修正為「6 月以上5 年以下有期徒
    刑，得併科新臺幣10萬元以下罰金」。準此，刑法第321 條
    第1 項第3 款攜帶兇器竊盜罪構成要件，於上開規定修正前
    、後固仍屬一致，並無不同，然修正後既增加得併科罰金刑
    之規定，已涉及科刑規範之變更，自有新舊法比較之必要，
    經比較結果，修正後規定並未較有利於被告，依刑法第2 條
    第1 項前段規定，自應適用被告行為時即修正前刑法第321
    條第1 項第3 款規定論處，合先敘明。核被告所為，係犯修
    正前刑法第321 條第1 項第3 款加重竊盜罪。查被告前已有
    如事實欄所示之犯罪科刑執行情形，有臺灣高等法院被告前
    案紀錄表在卷可稽，其於有期徒刑執行完畢後，5 年內故意
    再犯本件有期徒刑以上之罪，為累犯，應依刑法第47條第1
    項規定，加重其刑。查被告竊得之鍍鋅鋼絞線及支線標示管
    價值甚低，相較於被害人臺灣電力股份有限公司所擁有雄資
    厚財，造成損害亦相形屬輕，可罰程度不高，因之，執此微
    情輕節與加重竊盜罪之法定刑相較，殊有情輕法重之憾，致
    本院認縱科以本罪法定最低本刑有期徒刑6 月，猶嫌過重，
    徒生刑罰苛虐之感，是見被告就此尚具堪值憫恕之處，爰依
    刑法第59條規定，酌減其刑，並應依法先加後減輕。爰審酌
    被告前已有如事實欄所示之竊盜前科，仍不食己力謀取生活
    所需，恣意再犯罪質相同之竊盜犯罪，復犯後矢口否認犯行
    ，態度難稱為佳，第查所竊財物價值實屬不高，兼衡被告犯
    行動機、目的、生活狀況、品行、智識程度等一切情狀，量
    處如主文所示之刑，並諭知易科罰金之折算標準，以為警懲
    。扣案鎚子及鑿子，均為被告所有供犯罪使用之物，業據其
    供承在卷，爰依刑法第38條第1 項第2 款規定，宣告沒收。
據上論結，應依刑事訴訟法第299 條第1 項前段，刑法第2 條第
1 項前段、第47條第1 項、第59條、第41條第1 項前段、第38條
第1 項第2 款，修正前刑法第321 條第1 項第3 款，判決如主文
。
本案經檢察官黃榮德到庭執行職務。
中    華    民    國  100     年    10    月    25    日
                  刑事第十一庭審判長法  官  蔡榮澤
                                    法  官  林蕙芳
                                    法  官  吳宗航
以上正本證明與原本無異。
如不服本判決應於收受判決後10日內向本院提出上訴書狀，並應
敘述具體理由。其未敘述上訴理由者，應於上訴期間屆滿後20日
內向本院補提理由書( 均須按他造當事人之人數附繕本) 「切勿
逕送上級法院」。
                                    書記官  劉乙錡
中    華    民    國   100    年    11    月    3     日